臺灣臺中地方法院刑事判決　　　　　　　96年度訴字第2535號
公　訴　人　臺灣臺中地方法院檢察署檢察官
被　　　告　甲○○
上列被告因偽證案件，經檢察官提起公訴（九十六年度偵字第一
０四九六號），本院合議庭裁定進行簡式審判程序，判決如下：
    主    文
甲○○證人於執行審判職務之公署審判時，於案情有重要關係之
事項，供前具結，而為虛偽陳述，累犯，處有期徒刑壹年；減為
有期徒刑陸月。
    犯罪事實
一、甲○○前因施用第一級毒品案件，經本院以九十二年度訴字
    第一０七八號判決判處有期徒刑八月確定；又因施用第二級
    毒品案件，經本院以九十二年度易字第二一七二號判決判處
    有期徒刑六月，如易科罰金以銀元三百元折算一日確定；上
    開二罪嗣經法院裁定應執行有期徒刑一年確定，於民國九十
    三年十二月二日在監服刑期滿執行完畢。詎仍不知悔改，緣
    甲○○因與友人鄭敬彥（綽號「阿保」）發生債務糾紛，而
    於九十五年六月二十九日晚間十時三十分許，在臺中市○○
    街○段三十一巷九之六號鄭敬彥之住處內進行談判，雙方一
    言不合而發生肢體衝突，鄭敬彥竟持具有殺傷力之仿ＢＥＲ
    ＥＴＴＡ廠９２ＦＳ型半自動改造手槍一支，朝甲○○之臀
    部射擊一發子彈，致甲○○受有左髖部外傷二處、左臀部穿
    刺傷等傷害（鄭敬彥所犯殺人未遂案件，經本院以九十五年
    度訴字第二三四八號判決判處無罪，現已上訴於臺灣高等法
    院臺中分院，迄今尚未確定）。嗣甲○○於九十五年十月三
    十日上午九時三十分接受本院以證人身分提訊前，因與鄭敬
    彥搭乘同一部囚車押解前來，而由鄭敬彥在車內向甲○○表
    示：伊不願彼此冤仇愈結愈深，若使伊脫罪，大家以後還是
    朋友等語，並教唆甲○○陳述鄭敬彥係朝地面槍擊且事後主
    動將其送醫等不實情節。甲○○因不欲再與鄭敬彥交惡，亦
    不耐鄭敬彥一再口頭拜託，遂應允所請，於同日上午九時三
    十分許，在本院刑事第六法庭內，就本院九十五年度訴字第
    二三四八號殺人案件審理程序以證人身分應訊時，基於虛偽
    證述之犯意，供前具結而證稱：「（問：鄭敬彥取出槍後，
    此時你是否有說你開槍、你開槍，還邊說邊往鄭敬彥走過去
    ？）……當時我跟鄭吉宏在打架，鄭敬彥叫我不要再鬧了，
    不然要開槍。這時我才看到他有拿槍。……所以我當時以為
    那是假的槍。我向他走過去作勢要打他。我有看到他向地上
    開一槍。……當時我向他走過去的時候，我有說：你開槍，
    你開槍。」、「（問：此時《指甲○○中彈後》鄭敬彥有再
    上前以槍或棍或徒手攻擊你嗎？）沒有，那時他就跑過來看
    我有沒有怎樣。」、「（問：你在九十五年七月十一日偵訊
    時說，我只聽到碰一聲，就慢慢倒下，不醒人事等語，你所
    說的不醒人事的程度如何？）他送我去南屯路、柳川東路那
    裡，他要我打電話找朋友來，當時我還有打電話，這個過程
    我大概知道。」、「（問：這時鄭敬彥有否上前問你可否自
    己開車？）我說我可以，他說不放心，所以才開車載我。」
    、「（問：你說鄭敬彥開車載你去哪裡？）南屯路、柳川東
    路口。目的是載我去人比較多的地方找人送我去醫院。」、
    「（問：車子開到南屯路與柳川東路附近時，鄭敬彥有叫你
    打電話找朋友來嗎？）有。」、「（問：被告拿槍的姿勢如
    何？如何開槍的？）……他槍拿在右手邊，槍口四十五度角
    對地上。當時場面很混亂，鄭宏吉站在旁邊，我走過去時，
    作勢要打，被告就朝地上打一槍。」、「（問：為何你不直
    接打電話叫救護車？）當時我被通緝中，所以找朋友來比較
    好。」、「（問：被告離開車子時，如何跟你講的？）沒有
    講什麼，他知道我電話打通了，他問我朋友有沒有要過來，
    我說有，會過來。」、「……我當時並非昏迷。」等不實陳
    述，而於執行審判職務之公署審判時，就上開於案情有重要
    關係之事項虛偽陳述。嗣經本院援引甲○○前揭有利於鄭敬
    彥之不實證詞，認定鄭敬彥殺人未遂之犯行不能證明，而就
    該部分為無罪之諭知，全案現已上訴而繫屬於臺灣高等法院
    臺中分院，仍未確定。甲○○於九十六年七月五日偵訊及九
    十六年八月十七日本院行準備程序時，自承前揭結證內容確
    有不實，而於該案裁判確定前自白犯罪。
二、案經臺灣臺中地方法院檢察署檢察官自動檢舉偵查起訴。
    理    由
一、本件被告甲○○於準備程序中，先就上開犯罪事實為有罪之
    陳述，且所犯係死刑、無期徒刑、最輕本刑為三年以上有期
    徒刑以外之罪，經本院合議庭依刑事訴訟法第二百七十三條
    之一第一項之規定，裁定由法官一人獨任進行簡式審判程序
    ，先此敘明。
二、上開犯罪事實，業據被告甲○○於偵查及本院審理時坦承不
    諱，並有被告於鄭敬彥涉犯殺人未遂等案件中之警詢、偵訊
    及審理筆錄、證人結文各一份附卷可稽。另被告在該案中所
    為前揭不實證述內容，經審理結果已為法院採為有利鄭敬彥
    認定之依據，而為無罪之諭知，亦有本院九十五年度訴字第
    二三四八號刑事判決一份在卷為憑，足徵被告前揭自白應屬
    實情。而被告證述鄭敬彥是否朝地面開槍或有無主動將其送
    醫等節，攸關鄭敬彥能否論以殺人未遂罪名，乃該案之構成
    要件核心事實，自屬偽證罪所稱「於案情有重要關係之事項
    」，殆無疑義。本案事證已臻明確，被告犯行至堪認定。
三、核被告甲○○以證人身分到庭應訊，而於執行審判職務之公
    署審判時，於案情有重要關係之事項，供前具結，而為虛偽
    陳述，所為係犯刑法第一百六十八條之偽證罪。查被告前因
    施用第一級毒品案件，經本院以九十二年度訴字第一０七八
    號判決判處有期徒刑八月確定；又因施用第二級毒品案件，
    經本院以九十二年度易字第二一七二號判決判處有期徒刑六
    月，如易科罰金以銀元三百元折算一日確定；上開二罪嗣經
    法院裁定應執行有期徒刑一年確定，於九十三年十二月二日
    在監服刑期滿執行完畢，有臺灣高等法院被告前案紀錄表及
    刑案資料查註紀錄表在卷可按。其受有期徒刑之執行完畢，
    五年內故意再犯本件法定本刑有期徒刑以上之罪，為累犯，
    應依法加重其刑。另被告於所虛偽陳述之案件裁判確定前自
    白，應依刑法第一百七十二條之規定，減輕其刑，並先加後
    減之。爰審酌被告犯罪動機、目的、手段、其偽證行為嚴重
    妨礙司法機關事實認定及審判職務之適正執行、被告於偵審
    期間尚能坦承犯罪之犯後態度、犯罪所生危害、其所偽證者
    係情節非輕之持槍殺人未遂刑事案件、具有國小畢業學歷之
    智識程度等一切情狀，量處如主文所示之刑，以示懲儆。又
    被告上開犯罪時間在九十六年四月二十四日之前，且無中華
    民國九十六年罪犯減刑條例第三條第一項各款所列舉不予減
    刑之情形，已合於同條例所定之減刑要件，爰依同條例第二
    條第一項第三款之規定，減其刑期二分之一。
據上論斷，應依刑事訴訟法第二百七十三條之一第一項、第二百
九十九條第一項前段，刑法第一百六十八條、第四十七條第一項
、第一百七十二條，中華民國九十六年罪犯減刑條例第二條第一
項第三款、第七條，判決如主文。
本案經檢察官郭明嵐到庭執行職務。
中　　華　　民　　國　　96　　年　　8 　　月　　31　　日
                  刑事第七庭    法  官  高文崇
上正本證明與原本無異。
如不服本判決，應於送達後十日內向本院提出上訴狀（須附繕
本），上訴於台灣高等法院台中分院。
                                書記官  林淑慧
中　　華　　民　　國　　96　　年　　8　　月　　31　　日
附錄論罪科刑法條：
刑法第一百六十八條：
於執行審判職務之公署審判時或於檢察官偵查時，證人、鑑定人
、通譯於案情有重要關係之事項，供前或供後具結，而為虛偽陳
述者，處七年以下有期徒刑。
